【裁判字號】    89,判,2827
【裁判日期】    890928
【裁判案由】    稅捐稽徵法
【裁判全文】
最  高  行  政  法  院  判  決                  八十九年度判字第二八二七號
    原      告  豐證電器有限公司
    代  表  人  甲○○
    被      告  高雄縣稅捐稽徵處
    代  表  人  詹讚興
右當事人間因稅捐稽徵法事件，原告不服財政部中華民國八十八年八月三日台財訴字
第八八二二三八二一○號再訴願決定，提起行政訴訟。本院判決如左：
    主  文
原告之訴駁回。
訴訟費用由原告負擔。
    事  實
緣原告於民國八十四年間銷售冷氣機，涉嫌未依規定開立發票交付實際買受人，卻開
立發票三張予安品工程有限公司（以下簡稱安品公司），銷售額合計新台幣（以下同
）一、○○○、○○一元（不含稅），核有違反稅捐稽徵機關管理營利事業會計帳簿
憑證辦法第二十一條之規定，案經財政部台灣省南區國稅局高雄縣分局查獲後於八十
六年三月十二日以南區國稅高縣審字第八六○一二四一四號函移被告核辦，被告審理
違章成立，爰依稅捐稽徵法第四十四條規定，就其未給與憑證，經查明認定之總額一
、○○○、○○一元，處以百分之五罰鍰計五○、○○○元。原告不服，申請復查，
未獲變更，提起訴願及再訴願，亦遞遭決定駁回，遂提起行政訴訟，茲摘兩造訴辯
意旨於次：
原告起訴意旨略謂：一、按行政機關認為人民有違反行政法規規定之行為，而依法必
須予以科處行政處分時，必須先能證明人民確實有此一違規行為時，始得依法科處行
政處分，此乃行政法院三十九年度判字第二號判例意旨所宣示行政機關科處行政處分
之舉證責任所在。查原告究有如何之違章事實，以及被告機關有何證據足以證明其所
認定之違章事實確為原告所有，圴見被告機關有何說明。被告機關僅批評原告所提出
之證據如何不可信，而未說明究竟如何認定原告有違章之事實，顯有違反前揭行政法
院判例意旨所示之舉證責任分配，而將積極認定受處分人有違章之事實之舉證責任，
倒轉由受處分人自己證明無違章之事實，被告機關如此作為，不僅違背前揭行政法院
判例意旨，並且有違「無罪推定」之法律原則。二、原告所提出之買賣契約書以及送
貨單，均有雙方當事人簽名、蓋章，買賣契約定依法核銷印花稅捐，確實足為原告與
安品公司間買賣之證明。被告機關未能提出任何偽造或其他不法情事，徒以契約書非
正式憑證，當事人得隨時補作為由，認定不足為採。然系爭買賣契約除有契約書可以
為證外，並經安品公司負責人親赴被告機關說明，確實有此一冷氣機交易，仍不為被
告機關所採，顯見被告機關對此買賣行為存有先入為主之成見，則任何說明或舉證在
被告機關看來，均係偽造或事後補作，不足證明。倘被告機關確實認為原告所提出之
證據資料有偽造嫌疑，何以不依法函請檢調機關偵辦，而僅科予罰鍰處分。足見原告
所提出之買賣契約書及送貨單均為真憑實據，原告與訴外人安品公司間確實有買賣行
為存在。三、原告在此次買賣之前，並未曾與安品公司有過交易，故本次買賣乃特別
小必謹慎，除雙方簽定有買賣契約書外，並要求安品公司以現金交易，故原告出賣冷
氣機予安品公司後，安品公司即由土地銀行安品工程有限公司之000000000
00號帳戶內提款交付原告，而完成買賣，此有安品公司土地銀行活期存款存摺影本
可佐。故被告機關辯稱，原告空言主張收取現金，始終未能提示任何收款有關證明乙
節，顯屬不實。四、安品公司營業項目中包含電氣工程承裝業以及室內裝潢承包業，
此二部門均有使用到小型冷氣機之機會。而安品公司向原告購買冷氣機後，也確實將
所購得之冷氣機再行轉售、安裝給松群營造有限公司、蔡真建設股份有限公司以及佑
城建設股份有限公司，此均有安品公司開立與各該公司之發票可佐。被告機關所辯，
安品公司買受小型冷氣機與其營業項目不符以及安品公司無法說明所購買冷氣機的流
向云云，俱不實在。再者，安品公司是否另涉購買不實發票乙節，與本案並無直接關
係。原告確實與安品公司間有買賣行為，並且所出售與安品公司之冷氣機並已全數交
付安品公司，並由該公司職員楊美貞簽收，故原告開立交付與安品公司的發票，確實
是原告與安品公司實際交易所開立之發票，與安品公司是否另向其他公司購買不實發
票無關。原處分及原決定顯有違誤，請判決將之一併撤銷等語。
被告答辯意旨略謂：按「對外營業事項之發生，營利事業應於發生時自他人取得原始
憑證，如進貨發票，或給與他人原始憑證，如銷貨發票。」、「營利事業依法規定應
給與他人憑證而未給與，應自他人取得憑證而未取得，或應保存憑證而未保存者，應
就其未給與憑證、未取得憑證或未保存憑證，經查明認定之總額，處百分之五罰鍰。
」分別為稅捐稽徵機關管理營利事業會計帳簿憑證辦法第二十一條第一項及稅捐稽徵
法第四十四條所明定。查本件原告於八十四年間銷售冷氣機，未依規定開立發票交付
實際買受人，卻開立發票三張予安品公司，銷售額合計一、○○○、○○一元（不含
稅），有「運用營業稅申報資料庫查核系統查核營利事業所得稅之開立非實際交易對
象名冊」及系爭發票影本附卷可稽。原告雖主張確有銷貨與安品公司，並於被告調查
時提示發票存根聯、送貨單及買賣契約書等佐證。惟查，原告在經財政部臺灣省南區
國稅局高雄縣分局以電話輔導及發函通知後，均未能提示與安品公司交易之相關證明
文件憑核，有該分局「運用營業稅申報資料庫查核系統查核營利事業未依規定開立、
取得統一發票輔導報告表」在卷可按。嗣被告以八十六年三月十五日八六高縣稅工字
第二四四六三號函請其負責人攜帶帳簿憑證前來備查時，忽又提出買賣契約書、送貨
單及總帳供核，經檢視其提供之總帳發現，銷貨收入係配合其所開立之發票逐筆入帳
，充其量僅能證明有銷貨事實而已，尚難據以認定其實際銷貨對象即為安品公司。至
其所提示之送貨單為公司內部之單據，而非正式之憑證，當事人隨時得以補作，而其
所提示之買賣契約書亦然，均不足為其主張與安品公司有交易事實之證明。再者，本
件三筆交易金額皆達數拾萬元之譜，原告於復查、訴願、再訴願均空言主張收取現金
，始終未據提示任何收款有關證明文件，以實其說。按「當事人主張事實，須負舉證
責任，倘其所提出之證據，不足為主張事實之證明，自不能認其主張之事實為真實。
」行政法院三十六年判字第十六號著有判例。本件原告所提出之證據資料，既不足以
證明其主張之事實，尚難認其主張之事實為真實，所主張自難採憑。原告固訴稱安品
公司負責人親赴被告機關說明，確有此一冷氣機交易，仍不為被告機關所採，．．．
云云。惟查據財政部臺灣省南區國稅局審查報告指出，安品公司經該局發文要求提示
帳證，未能遵期提出，又被告以八十七年七月二日八六高縣縣稅工字第○七三五三○
號函通知該公司負責人攜帶交易有關帳簿憑證及付款資料前來接受調查，該公司負責
人雖依約前來，卻未提供任何與交易有關之證明文件憑核，亦無法交待所購家電用品
之流向，而該公司目前已申請暫停營業，無從連繫，是以，原告所訴顯無可採。原告
又稱其出賣冷氣機予安品公司後，安品公司即由土地銀行之帳戶內提款交付原告，並
提無安品公司銀行活期存款存摺影本佐證云云。經查卷內原告與安品公司所訂立契約
書之日期分別為八十四年七月二十日及八月二十日，其內容記載之付款方式為「交貨
後三天內經驗收：現金交付」，交貨日期為「訂於八十四年七月三十一日及八月三十
一日前」。惟查原告所提供之安品公司之銀行活期存款存摺影本之提款日期是八十四
年七月十五日，即在訂約前即付現金額達九十萬元，不僅與所訂契約之付款方式不符
，更有違商場交易習慣。查原告於訴訟前，均無法提供收付款之證明，而今拼湊充數
，與事實不符，徒顯與安品公司未有實際交易而欲蓋彌彰而已。且縱令安品公司有付
款事實，充其量僅能證明安品公司有進貨之情事而已，尚無法證明安品公司之實際交
易對象即為原告。原告另稱安品公司將所購得之冷氣再行轉售、安裝給松群營造、蔡
真建設股份、及佑城建設股份等有限公司，有安品公司開立與各該公司之發票可佐．
．．。惟安品公司開立與各該公司之該等發票，其品名均為「水電工程」，而非原告
所銷售之小型冷氣機，兩者之「品名」既未符合，焉能謂安品公司有銷售冷氣機予松
群營造等公司，而據為其有銷售冷氣機與安品公司之證明，末按買賣雙方乃一體之兩
面，安品公司八十四年度除取得原告不實發票外，尚取得立琦企業有限公司、理喬企
業有限公司、大力電器有限公司及茂毓電器有限公司等家電業者所開立之不實發票，
銷售額合計高達一四、五六○、五四五元，其取得之系爭發票所載品名皆為小型冷氣
機，顯非屬其業務（其業務登記營業項目有三：一室內裝潢設計工程承包業。二電氣
工程承裝業。三電氣材料、裝潢材料、五金買賣）使用之貨物。而原告與安品公司均
無法提供實際交易之相關證明文件，則無從證明安品公司即為原告之實際買受人。綜
上情節，要難認安品公司有向原告購進家用冷氣機之事實。是以，本件原處分參照高
雄市國稅局於八十六年元月二十二日邀集有關單位召開「運用營業稅申報資料庫查核
系統查核營利事業所得稅」查核作業期中檢討會所作成之「運用營業稅申報資料庫查
核系統查核營業稅之處理原則」規定，就其開立不實發票金額一、○○○、○○一元
，依稅捐稽徵法第四十四條規定處行為罰五○、○○○元，揆諸首揭規定，並無不合
，原告之訴非有理由，請予駁回等語。
    理  由
按「對外營業事項之發生，營利事業應於發生時自他人取得原始憑證，如進貨發票，
或給與他人原始憑證，如銷貨發票。」、「營利事業依法規定應給與他人憑證而未給
與，應自他人取得憑證而未取得，或應保存憑證而未保存者，應就其未給與憑證、未
取得憑證或未保存憑證，經查明認定之總額，處百分之五罰鍰。」分別為稅捐稽徵機
關管理營利事業會計帳簿憑證辦法第二十一條第一項及稅捐稽徵法第四十四條所明定
。查本件原告於八十四年間銷售冷氣機，未依規定開立發票交付實際買受人，卻開立
發票三張予安品公司，銷售額合計一、○○○、○○一元（不含稅），有「運用營業
稅申報資料庫查核系統查核營利事業所得稅之開立非實際交易對象名冊」及系爭發票
影本在卷足憑，被告乃就其開立不實發票金額一、○○○、○○一元，依稅捐稽徵法
第四十四條規定，處罰鍰五○、○○○元，揆諸首揭規定，並無不合。原告雖不服，
循序提起行政訴訟，主張，伊確有銷貨予安品公司，除有送貨單、發票存根、買賣契
約可稽外，安品公司負責人亦曾親赴被告機關說明，另安品公司由土地銀行之帳戶提
領現款給付本件貨款，亦有活期存款存摺足依，且安品公司將系爭冷氣機轉售松群營
造、蔡真建設及佑城建設等公司，復有發票足資證明，被告並未能舉證證明伊有違章
事實，自不能以安品公司是否另涉購買不實發票，而推定本件買賣為不實云云。惟查
，原告經臺灣省南區國稅局高雄縣分局通知，均未能提示與安品公司交易之相關證明
文件憑核，有該分局「運用營業稅申報資料庫查核系統查核營利事業未依規定開立、
取得統一發票輔導報告表」在卷可按。嗣被告以八十六年三月十五日八六高縣稅工字
第二四四六三號函請其負責人攜帶帳簿憑證前來備查時，固提出買賣契約書、送貨單
及總帳供核，然經檢視其提供之總帳發現，銷貨收入係配合其所開立之發票逐筆入帳
，僅能證明有銷貨事實，而不足據以認定其實際銷貨對象即為安品公司。次查，據財
政部臺灣省南區國稅局審查報告指出，安品公司經該局發文要求提示帳證，未能遵期
提出，而被告以八十七年七月二日八六高縣稅工字○七三五三○號函通知安品公司負
責人攜帶交易有關帳簿憑證及付款資料前來接受調查，該公司負責人雖依約前來，卻
未提供任何與交易有關之證明供核，亦無法交待所購家電用品之流向，而安品公司復
已申請暫停營業，已難認原告所訴為真實。再查，卷附原告與安品公司所訂立契約書
之日期分別為八十四年七月二十日及八月二十日，其內容記載之付款方式為「交貨後
三天內經驗收：現金交付」，交貨日期為「訂於八十四年七月三十一日及八月三十一
日前」。但原告所提供之安品公司之銀行活期存款存摺影本之提款日期是八十四年七
月十五日，即在訂約前即付現金額達九十萬元，此非但與所訂契約之付款方式不符，
更有違商場交易習慣。原告另訴稱安品公司將所購得之冷氣再行轉售、安裝給松群營
造、蔡真建設股份、及佑城建設股份等有限公司，有安品公司開立與各該公司之發票
可佐云云。惟安品公司開立與各該公司之該等發票，其品名均為「水電工程」，而非
原告所銷售之小型冷氣機，兩者之「品名」既未符合，焉能謂安品公司有銷售冷氣機
予松群營造等公司，而據為原告有銷售系爭冷氣機與安品公司之證明。又查，安品公
司八十四年度除取得原告不實發票外，尚取得立琦企業有限公司、理喬企業有限公司
、大力電器有限公司及茂毓電器有限公司等家電業者所開立之不實發票，銷售額合計
高達一四、五六○、五四五元，其取得之系爭發票所載品名皆為小型冷氣機，此與其
業務登記營業項目：一室內裝潢設計工程承包業。二電氣工程承裝業。三電氣材料、
裝潢材料、五金買賣均屬有間，足證安品公司並非本件買賣之實際交易對象。按「當
事人主張事實，須負舉證責任，倘其所提出之證據，不足為主張事實之證明，自不能
認其主張之事實為真實。」本院三十六年判字第十六號著有判例。本件原告所提出之
買賣契約書、發票、送貨單、土地銀行活期存款存摺等，或屬非正式憑證，當事人得
隨時補作；或與卷附契約所載付款方式不符，有違商業習慣；或屬品名未符，既均不
足為原告有利之證明，自難認其主張為真實。從而被告依稅捐稽徵法第四十四條規定
，就查明未給與實際交易對象憑證總額一、○○○、○○一元，處以百分之五罰鍰五
○、○○○元，並無違誤。一再訴願決定，遞予維持，亦均無不合。原告起訴論旨，
難謂為有理由，應予駁回。
據上論結，本件原告之訴為無理由，爰依行政訴訟法施行法第二條、行政訴訟法第九
十八條第三項前段，判決如主文。
中    華    民    國     八十九      年      九      月     二十八      日
                     最 高 行 政 法 院 第 三 庭
                                審 判 長 法  官      曾  隆  興
                                         法  官      吳  明  鴻
                                         法  官      徐  樹  海
                                         法  官      鄭  淑  貞
                                         法  官      林  家  惠
右  正  本  證  明  與  原  本  無  異
                                         法院書記官  陳  盛  信
中    華    民    國     八十九      年      九      月      三十       日


司法院資訊處製作；財團法人民間司法改革基金會備份。
